臺灣板橋地方法院刑事判決　　　　　　　　　　　　　九十三年度訴字第二一四號
　　公　訴　人　臺灣板橋地方法院檢察署檢察官
　　被　　　告　甲○○
右列被告因違反毒品危害防制條例案件，經檢察官聲請簡易判決處刑（九十二年度毒
偵字第八五八號），本院改依通常程序審理後，被告為有罪陳述，本院合議庭裁定由
受命法官獨任依簡式審判程序判決如左：
    主  文
甲○○施用第一級毒品，累犯，處有期徒刑柒月，扣案注射針筒壹支沒收；又施用第
二級毒品，累犯，處有期徒刑肆月。應執行有期徒刑拾月，扣案注射針筒壹支沒收。
    事  實
一、甲○○前因違反麻醉藥品管理條例案件，經本院以八十六年度易字第七七三九號
    判處有期徒刑三月確定，於民國八十七年二月二十六日以易科罰金執行完畢（不
    構成累犯）；復因竊盜案件，經本院以八十七年度易字第六二一號判處有期徒刑
    一年確定，甫於九十年八月二十二日因假釋期滿未經撤銷而視為執行完畢（構成
    累犯）。其前因施用毒品違反毒品危害防制條例案件，經檢察官送勒戒處所觀察
    、勒戒後，認無繼續施用毒品傾向，業由臺灣板橋地方法院檢察署檢察官於八十
    九年九月三十日以八十九年度毒偵字第五九三八號為不起訴處分確定。然仍不知
    悔改，分別基於施用第一級毒品及第二級毒品之犯意，於九十二年三月一日凌晨
    某時，在臺北縣鶯歌鎮○○街五十一巷十四號二樓之房屋內，先後施用第一級毒
    品海洛因及第二級毒品安非他命。嗣於九十二年三月一日十七時三十分許，在上
    開房屋前為警查獲，並扣得其所有供施用第一級毒品海洛因使用之注射針筒乙支
    ，經檢察官依本院九十二年度毒聲字第一二九○號裁定送勒戒處所觀察、勒戒後
    ，認有繼續施用毒品之傾向。
二、案經臺北縣政府警察局三峽分局移送臺灣板橋地方法院檢察署檢察官偵查起訴。
    理  由
一、犯罪事實之認定：
  (一)右揭犯罪事實，業據被告甲○○自白不諱，而其為警查獲後經採集尿液囑託鑑定
    結果，亦呈鴉片類及安非他命類陽性反應，有臺灣檢驗科技股份有限公司出具之
    濫用藥物尿液檢驗報告乙份附卷可稽，此外復有扣案被告所有供其施用海洛因使
    用之注射針筒乙支可為佐證，堪信其前開自白應與事實相符。
  (二)又被告前因施用毒品違反毒品危害防制條例案件，經檢察官送勒戒處所觀察、勒
    戒後，認無繼續施用毒品傾向，業由臺灣板橋地方法院檢察署檢察官於八十九年
    九月三十日以八十九年度毒偵字第五九三八號為不起訴處分確定；而此次查獲，
    經檢察官依本院九十二年度毒聲字第一二九○號裁定送勒戒處所觀察、勒戒後，
    認有繼續施用毒品之傾向等情，亦有上開不起訴處分書、刑事裁定、臺灣板橋地
    方法院檢察署檢察官觀察勒戒處分執行指揮書、臺灣臺北看守所附設勒戒處所有
    無繼續施用毒品傾向證明書及臺灣高等法院被告全國前案紀錄表在卷可憑。是以
    本件事證明確，被告於因施用毒品違反毒品危害防制條例送觀察、勒戒認無繼續
    施用毒品傾向而受不起訴處分確定後，五年內再為施用海洛因及安非他命之犯行
    ，堪予認定，應予依法論科。
二、論罪科刑之法律適用：
  (一)按海洛因、安非他命分別為毒品危害防制條例第二條第二項第一款、第二款所定
    之第一級毒品及第二級毒品，核被告所為，係犯同條例第十條第一項之施用第一
    級毒品罪，及同條例第十條第二項之施用第二級毒品罪。其施用前後持有海洛因
    、安非他命之低度行為為施用之高度行為所吸收，不另論罪。次按施用毒品者具
    病患性犯人之特質，故毒品危害防制條例設有特別之刑事處遇程序，就符合一定
    條件經施以戒除措施（觀察勒戒及強制戒治）之施用毒品犯罪人，得免其刑事追
    訴處罰；而毒品危害防制條例業於九十二年七月九日部分修正公布，並於公布後
    六個月即九十三年一月九日施行，對施用毒品即違反毒品危害防制條例第十條之
    犯罪，修正前區分為初犯、五年後再犯、五年內再犯及三犯以上而異其刑事處遇
    程序，修正後則簡化區分為初犯、五年內再犯及五年後再犯三種，亦即其修正僅
    就非屬犯罪構成要件之追訴處罰條件有所更異，至於論罪處罰科刑之法條本身（
    即毒品危害防制條例第十條第一項及第二項）並無變更。又就修正前已繫屬之施
    用毒品案件，該條例第三十五條第一項第三款規定審判中之案件應由法院依修正
    後之規定之處理，另同條第二項則規定如依修正前之規定有利於行為人者，適用
    最有利於行為人之法律。查本件被告係於毒品危害防制條例修正實施前為五年內
    再犯毒品危害防制條例第十條之罪並繫屬於臺灣板橋地方法院檢察署偵查，依毒
    品危害防制條例第三十五條第二項之規定應比較修正前後之規定以決定法律之適
    用，就五年內再犯之情形，依修正前之舊法（即修正前毒品危害防制條例第二十
    條第一項、第二十條第三項），應先送勒戒處所觀察、勒戒，其期間不得逾一月
    ，如觀察、勒戒結果認有繼續施用毒品之傾向，始應由檢察官依法起訴，如認無
    繼續施用毒品之傾向者，則應由檢察官作成不起訴處分；而依修正後之規定（即
    修正後毒品危害防制條例第二十條第一項、第二十三條第二項），則不再送勒戒
    處所觀察、勒戒，而直接由檢察官提起公訴。是就法律規定形式而言，適用舊法
    時行為人可能因觀察、勒戒結果認無繼續施用毒品傾向而受不起訴處分，有可能
    免受追訴處罰之利益，對行為人而言自較適用新法之一律起訴為有利，故本件依
    毒品危害防制條例第三十五條第二項之規定，被告仍適用修正前毒品危害防制條
    例第二十條第三項所規定之追訴處罰條件。惟因被告此次觀察、勒戒之結果係認
    其有繼續施用毒品之傾向，是無論依修正前後之規定，其行為均屬應予追訴處罰
    之犯罪，而處罰所應適用之法條本身亦無變更，故依前開之說明，即應適用修正
    前關於追訴處罰條件之規定，且無庸變更檢察官起訴之論罪法條。又被告所犯上
    開二罪，犯意各別，行為互殊，應予分論併罰。再者被告曾因竊盜案件，經本院
    以八十七年度易字第六二一號判處有期徒刑一年確定，甫於九十年八月二十二日
    因假釋期滿未經撤銷而視為執行完畢，此有臺灣高等法院被告全國前案紀錄表附
    卷足參，其於五年以內再犯本件最重本刑為有期徒刑以上之罪，為累犯，應依刑
    法第四十七條之規定加重其刑。
  (二)爰審酌被告有如事實欄所載之犯罪紀錄，此有臺灣高等法院被告全國前案紀錄表
    附卷足據，素行不佳，且前已因觀察勒戒結果認無繼續施用毒品傾向而經不起訴
    處分，已受毒品危害防制條例對施用毒品人之寬典，竟仍再度吸食，並施用二種
    毒品，顯見並無悔意，惡性非淺，然被告施用毒品實為戕害自身健康之犯罪，於
    他人尚無明顯重大危害，並斟酌其施用之次數，及其於審理中能坦認犯行，犯罪
    後之態度尚稱良好等一切情狀，分別量處如主文所示之刑，並定其應執行之刑，
    以資儆懲。又警於查獲時扣得之注射針筒乙支，係被告所有供其本件犯施用第一
    級毒品罪使用之物，此經被告於審理中陳明在卷，應依刑法第三十八條第一項第
    二款之規定於其施用第一級毒品罪刑之項下併為沒收之諭知。至於同時扣案之海
    洛因（驗後淨重零點五五公克），係與被告同時地為警查獲之林永祥所有，並非
    被告所有或供其施用之毒品，此經被告供陳明確，核與林永祥於警詢中所為之供
    述相符，堪認被告此部分所辯屬實，則該扣案海洛因既與被告本件犯罪無涉，自
    無從於本件被告刑之宣告項下併為沒收銷燬之諭知，而應由檢察官另為聲請，附
    此敘明。
據上論斷，應依刑事訴訟法第二百七十三條之一第一項、第二百九十九條第一項前段
、毒品危害防制條例第十條第一項、第二項、第三十五條第一項第三款、第二項、修
正前毒品危害防制條例第二十條三項，刑法第十一條前段、第四十七條、第五十一條
第五款、第三十八條第一項第二款，判決如主文。
本案經檢察官乙○○到庭執行職務。
中      華      民      國      九十三      年      四    月    十四    日
                                  臺灣板橋地方法院刑事第五庭
                                          法  官  楊  博  欽
右正本證明與原本無異。
如不服本判決，應於判決送達後十日內，向本院提出上訴狀。
                                          書記官  曾  美  滋
中      華      民      國      九十三      年      四    月    十四    日
附錄本案論罪科刑法條全文：
毒品危害防制條例第十條
  施用第一級毒品者，處六月以上五年以下有期徒刑。
  施用第二級毒品者，處三年以下有期徒刑。
